【裁判字號】    89,易,2393
【裁判日期】    900427
【裁判案由】    業務侵占
【裁判全文】
臺灣臺北地方法院刑事判決                        八十九年度易字第二三九三號
    公  訴  人  臺灣臺北地方法院檢察署檢察官
    被      告  乙○○
右列被告因業務侵占案件，經檢察官提起公訴（八十九年度偵字第一八四四六號），
本院判決如左：
    主  文
乙○○意圖為自己不法之所有，而侵占對於業務上所持有之物，累犯，處有期徒刑柒
月。又意圖為自己不法之所有，而侵占離本人所持有之物，處罰金仟元，如易服勞
役，以佰元折算壹日。
    事  實
一、乙○○前因犯竊盜罪，經本院判處有期徒刑五月，於民國八十五年一月八日執行
    完畢出監後，再犯竊盜罪，經本院判處有期徒刑七月，於八十六年五月二日執行
    完畢出監，嗣又犯竊盜罪，經本院判處有期徒刑八月，於八十七年二月十日執行
    完畢出監；猶不知悔悟，竟意圖為自己不法之所有，於八十九年二月二十五日前
    往九龍保全股份有限公司（下稱九龍公司）應徵，獲試用後，於翌日即八十九年
    二月二十六日上午，前往桃園縣龜山鄉○○○○路一段一六一號龍田金融大廈擔
    任保全人員，負責守衛該址大門前哨及保管訪客身分證件，為從事保全業務之人
    ，當日上午八時許，見龍田金融大廈前哨置有訪客黃惠珍、張均德之身分證，及
    九龍公司總幹事丙○○所遺忘放置於前哨抽屜內之黑色皮夾（內有管理費現金新
    臺幣（下同）六千八百九十四元），即將上開身分證及款項侵占入己，旋即逃逸
    ，避不見面。
二、案經臺灣臺北地方法院檢察署檢察官偵查起訴。
    理  由
一、訊據被告乙○○矢口否認涉有侵占被害人九龍公司款項及訪客身分證之行為，辯
    稱：因友人丁○○也想擔任保全人員，故伊於八十九年二月二十六日偕同前往桃
    園縣龜山鄉○○○○路一段一六一號龍田金融大廈上班，伊到場後，前手保全人
    員有將現金六千餘元及裝有支票之皮包交伊，前哨尚有訪客身分證，伊上午八到
    九時之間去廁所，回來時，丁○○及現金六千餘元、訪客身分證均不見，伊擔心
    告訴人誤認係伊拿走，故而逃逸云云。惟查：證人丁○○於本院審理時到庭證述
    ：被告先去九龍公司應徵，隔天我也去桃園縣龜山鄉○○○○路一段一六一號龍
    田金融大廈，向總幹事丙○○表示我也想擔任保全員，總幹事叫我先見習，如要
    工作再向公司報告，八十九年二月二十六日當天乙○○先到該處，我自己騎機車
    事後到場並沒有見到交班的保全人員，後來被告的家人找他回去，被告就叫我先
    去發動車子，他說要去向總幹事報告，我就先去發動車子，後來被告回來說找不
    到總幹事，就搭乘我的機車離開：：，錢及證件不是我拿走的，我也沒有看到黑
    色大皮夾，被告指稱我拿走款項是不實在等語明確（見本院九十年四月十八日審
    判筆錄）。證人即九龍公司保全人員藍志成亦於本院調查時到院結稱：被告第二
    天來上班時，帶了一個男子，他說是他的親戚，當天早上交班時，我把訪客身分
    證點交給被告，當時前哨窗口放了一個黑色的大皮夾，我拿起來搖晃發現很重，
    感覺裡面有錢，我問被告該皮包內是何物品，被告答稱是總幹事丙○○請他代收
    的大廈管理費，我當時覺得奇怪，總幹事怎麼會將錢交給新來的保全人員，我回
    家後打電話詢問丙○○，丙○○說他沒有請被告代收管理費，也沒有印象將皮夾
    放在前哨，後來就聽說錢和被告都不見了：：，公司保全人員並不負責收管理費
    ，只有總幹事才有權收管理費等語在卷（見本院九十年三月二十七日訊問筆錄）
    。尤甚者，證人即九龍公司總幹事丙○○亦證述：藍志成所言無誤，當時我是放
    一個黑色大皮夾在前哨的抽屜裡，我到樓上去收管理費，黑色大皮夾裡面放的管
    理費我沒有交被告保管，只是暫時放在該處抽屜內，藍志成曾跟我表示被告在數
    錢，他覺得很奇怪，有打電話給我等語明確（見本院九十年四月十八日審判筆錄
    ），足徵被告所辯不實。再參諸被告供承：因怕告訴人找伊，故應徵時填寫之履
    歷表通訊地址與實際住址不符等語（見本院九十年三月十六日訊問筆錄），暨其
    試用首日即擅離職守，避不見面，致告訴人無從聯繫；且經本院通緝到案後，猶
    否認曾至龍田金融大廈工作，謊稱有人誣告中傷伊（見本院九十年三月十四日訊
    問筆錄），畏罪之情灼然可見。綜上所述，本案事證明確，被告犯行堪以認定，
    應依法論科。
二、被告係九龍公司試用之保全人員，負責守衛該址大門前哨及保管訪客身分證件，
    為從事保全業務之人；其因業務上之關係而持有訪客黃惠珍、張均德之身分證，
    自係業務上所持有之物；又刑法第三百三十七條所謂「離本人所持有之物」，係
    指物之離其持有，非出於本人之意思者而言，故除遺失物、漂流物外，凡非基於
    持有人之意思，一時脫離其本人所持有之物均屬「離本人所持有之物」，丙○○
    將置有管理費之皮夾遺忘放置於龍田金融大廈前哨後離去，該管理費顯已脫離其
    持有，而屬離本人所持有之遺忘物。被告將持有保管中之訪客黃惠珍、張均德身
    分證，易持有為所有，核係犯刑法第三百三十六條第二項之業務侵占罪；另其侵
    占離丙○○持有之保管費六千八百九十四元，核係犯刑法第三百三十七條之侵占
    離本人所持有之物罪，公訴意旨認應係刑法第三百三十六條第二項之業務侵占罪
    處斷，容有未洽，惟業務侵占罪及侵占遺失物罪均係侵害財產法益、侵害之時、
    地及被害主體，均無差異，抑且均具有「意圖為自己不法之所有」之主觀犯意及
    侵害「他人之物」為犯罪客體之構成要件，並有罪質上之共通性，尚未逾越檢察
    官請求確定具有侵害性基本社會事實同一性之範圍（參照最高法院八十八年度臺
    非字第三五０號判決），爰依法變更起訴法條。被告所犯上開二罪，犯意各別，
    罪名不同，應予分論併罰之。公訴人認被告任職於甲○○○股份有限公司，且認
    被告負責收受保管住戶之管理費，均有未合，應予敘明。又被告前因犯竊盜罪，
    經本院判處有期徒刑五月，於民國八十五年一月八日執行完畢出監後，再犯竊盜
    罪，經本院判處有期徒刑七月，於八十六年五月二日執行完畢出監，嗣又犯竊盜
    罪，經本院判處有期徒刑八月，於八十七年二月十日執行完畢出監，有臺灣高等
    法院檢察署刑案紀錄簡覆表在卷可按，其前受有期徒刑執行完畢，於五年以內，
    再犯本件最重本刑為有期徒刑以上之業務侵占罪，就此部分為累犯，應依刑法第
    四十七條之規定加重其刑。爰審酌被告犯罪後未能坦承犯行，尚無悔意，犯罪後
    迄今已逾一年，均避不見面，未償還被害人款項，惟所侵占之財物款項非鉅，暨
    其生活狀況、品行、智識程度、犯罪之動機、目的、手段等一切情狀，量處如主
    文所示之刑，並就罰金部分諭知易服勞役之折算標準。
據上論斷，應依刑事訴訟法第二百九十九條第一項前段、第三百條，刑法第三百三十
六條第二項、第三百三十七條、第四十七條、第四十二條第二項、罰金罰鍰提高標準
條例第一條前段、第二條，判決如主文。
本案經檢察官劉成焜到庭執行職務
中      華      民      國    九十    年      四      月      二十七    日
                                  臺灣臺北地方法院刑事第四庭
                                      法  官  吳靜怡
右正本證明與原本無異。
如不服本判決，應於判決送達後十日內，向本院提出上訴狀。
                                      書記官  李春松
中      華      民國    九十    年      四      月      二十七    日
附錄本案論罪科刑法條全文：
中華民國刑法第三百三十六條第二項 (業務侵占罪)
對於業務上所持有之物，犯前條第一項之罪者，處六月以上五年以下有期徒刑，得併
科三千元以下罰金。
中華民國刑法第三百三十七條 (侵占遺失物罪)
意圖為自己或第三人不法之所有，而侵占遺失物、漂流物或其他離本人所持有之物者
，處五百元以下罰金。


司法院資訊處製作；財團法人民間司法改革基金會備份。
